臺灣高等法院民事判決　　　　　　　　99年度上易字第1039號
上　訴　人　詹深泉
　　　　　　郭月女
共　　　同
訴訟代理人　陳正旻律師
被　上訴人　蕭孟如
訴訟代理人　蕭雅玲
上列當事人間請求修復漏水等事件，上訴人對於中華民國99年8
月31日臺灣桃園地方法院98年度訴字第337 號第一審判決提起上
訴，本院於100 年1 月12日言詞辯論終結，判決如下：
    主      文
原判決主文第一項命上訴人為給付部分，及該部分假執行之宣告
，暨訴訟費用之裁判，均廢棄。
上開廢棄部分，被上訴人在第一審之訴及其假執行之聲請，均駁
回。
第一、二審訴訟費用由被上訴人負擔。
    事實及理由
一、被上訴人起訴主張：
  (一)被上訴人前於民國（下同）94年3 月27日向上訴人詹深泉、
    郭月女夫婦購入桃園縣觀音鄉○○段806 地號土地（應有部
    分千分之350 ，下稱系爭土地）暨其上門牌號碼為桃園縣觀
    音鄉○○路○ 段539 巷65弄38號之建物（下稱系爭房屋），
    詎於94年4 月間入住未久即發現系爭房屋漏水嚴重、壁癌叢
    生，被上訴人遂委請訴外人彭園實業有限公司、宅及修工程
    行平鎮新富店派員至現場勘察，估計為修繕瑕疵需費新台幣
    （下同）259,000 元；另依第一審法院囑託鑑定之報告所示
    ，若欲修補漏水之瑕疵損害需費547,050 元。被上訴人多次
    請求上訴人處理，渠等竟與系爭房屋之建商即訴外人郁家美
    建設股份有限公司（下稱郁家美公司）互踢皮球，未獲置理
    。上訴人係於94年3 月27日將系爭房屋交付被上訴人，迄未
    逾5 年，且被上訴人已盡買受人之檢查通知義務，則就系爭
    房屋之漏水瑕疵，被上訴人自得依民法第227 條、第354 條
    及第359 條之規定，請求上訴人減少買賣價金547,050 元。
    又上訴人拒絕負責之態度惡劣，致被上訴人購買系爭房屋4
    年有餘，為上開瑕疵不斷奔走於上訴人、建商及桃園縣政府
    消保官間，精神勞費甚鉅，且被上訴人之2 名幼子，因房屋
    漏水致生壁癌、粉塵，長年飽受支氣管疾病所苦，故被上訴
    人依民法第227 之1 條規定請求上訴人給付損害賠償金300,
    000元。
  (二)求為判決：1.上訴人應連帶給付被上訴人747,050 元及自起
    訴狀繕本送達上訴人之翌日起至清償日止，按週年利率5%計
    算之利息；2.被上訴人願供擔保請准宣告假執行。
二、上訴人則以：本件已罹於民法第365 條所規定6 個月之消滅
    時效，且於94年間雙方已就系爭房屋之瑕疵達成和解，決定
    將系爭房屋連同全部社區其他房屋之漏水問題，整批交由郁
    家美公司負責修繕，故被上訴人不得再為本件請求。惟和解
    書遭訴外人賀泰不動產仲介有限公司所取走，迄今下落不明
    等語，資為抗辯。
三、原審判決上訴人應給付被上訴人547,050 元，及自99年8 月
    14日起至清償日止，按年息5%計算之利息。駁回被上訴人其
    餘之訴。被上訴人就其敗訴部分，未據聲明不服。上訴人提
    起上訴，上訴聲明為：(一)原判決不利於上訴人部分廢棄。(二)
    上廢棄部分，被上訴人在第一審之訴及其假執行之聲請均駁
    回。被上訴人答辯聲明：上訴駁回。
四、本件不爭執事項：
  (一)上訴人詹深泉、郭月女前簽立「授權書」，委託住商不動產
    （即賀泰不動產仲介經紀有限公司）出售其所有坐落桃園縣
    觀音鄉○○段806 地號土地（應有部分千分之350） 即系爭
    土地及其上同段387 建號建物（門牌號碼桃園縣觀音鄉○○
    路○ 段539 巷65弄38號）即系爭房屋，並於「產權調查篇」
    之「建物改良瑕疵情形」項下「滲漏情形及其位置」欄位勾
    選「無」、「有無違建」欄位勾選「有」。嗣被上訴人於94
    年3 月27日在嵐天地政事務所經紀人張金盛見證下，與上訴
    人詹深泉、郭月女簽訂不動產買賣契約書（下稱系爭買賣契
    約）以價金452 萬元購得系爭房地，已付清第一期款項10萬
    元及尾款442 萬元，並依系爭買賣契約第12條約定「被上訴
    人信用有問題另指定登記名義人」，將系爭房地登記為訴外
    人辜慶記所有。
  (二)系爭房屋為郁家美公司所興建，於91年間完工，91年7 月11
    日並經桃園縣政府工務局核發使用執照，內容略以：「起造
    人：郁家美公司」、「建築地點: 觀音鄉○○村○ 鄰○○路
    ○ 段539 巷67號等34戶（詳名冊）」，後附起造人名冊並記
    載：「D4：觀音鄉○○村○ 鄰○○路○ 段539 巷65弄38號」
    ，嗣上訴人詹深泉加以增建，再出售予被上訴人。
  (三)郁家美公司曾於95年5 月9 日與系爭房地所在社區即蓮花郡
    社區住戶共同推派之代表人即訴外人朱建錫，就該社區房屋
    漏水問題簽訂「切結書」，內容略為：「壹、依桃園縣政府
    工使字第0940323835號之消費糾紛申訴一案，甲方（即郁家
    美公司）與乙方（即蓮花郡社區住戶代表人朱建錫）協調達
    成協議如下：一、雙方同意針對房屋漏水部分為唯一修繕訴
    求。二、甲方同意負全部修繕責任（含廠商安排、修繕費用
    、施工方式），乙方於施工完成後簽收，本案應結束消費紛
    爭。…四、乙方代表人朱建錫先生確為全體住戶同意而共推
    之，防漏工程於代表人完成驗收後，視同全體住戶完成驗收
    …。六、乙方於工程完成和驗收後，保固責任則轉交丙方（
    即訴外人力偉工程有限公司），如發生施工範圍內仍有漏水
    現象，乙方應直接聯絡丙方處理。貳、丙方依照甲、乙雙方
    協定之施工範圍、施工方式進行之。施工日期應接獲甲方通
    知後方得施工。施工完成簽收後，丙方同意針對防漏工程部
    分保固三年（由完成驗收日計算起），日後丙方施工之範圍
    如若仍有漏水問題，丙方應負責修繕，並不得向甲方或乙方
    要求修繕費用。…」，嗣力偉工程有限公司於95年12月27日
    向朱建錫寄發存證信函，內容略為: 「桃園縣蓮花郡社區之
    外牆及窗框防水工程已於95年10月20日完工，但乙方代表人
    朱建錫迄今未告知甲方已驗收完成，造成甲方負責人顏祺益
    拒付本公司工程款，故以此函催告乙方於文到3 日內履行主
    動告知義務，…」，朱建錫則於96年1 月4 日傳真回覆郁家
    美公司：「To：郁佳美建設姚小姐：力偉工程於蓮花郡社區
    防水工程已完成，且經過一段時間觀察至今日96年1 月4日
    尚無異常狀況，可發放其工程款項於力偉工程，感謝協助處
    理本社區工程修復。蓮花郡社區代表：朱建錫」。
  (四)後於97年間，被上訴人向郁家美公司反應系爭房屋仍有漏水
    問題，郁家美公司於97年9 月9 日函覆略以：「主旨：有關
    蕭孟如與本公司因購屋而衍生之消費爭議（觀音鄉○○路○
    段539 巷65弄38號）已於95年1 月5 日（應為95年5 月9 日
    之誤植）由蓮花郡推派代表人朱建錫先生簽訂合約並於96年
    1 月4 日確認無異常狀況完成簽收，請貴戶詳讀合約內容（
    附合約影本及驗收單）。說明：本公司同意貴戶自行委請專
    業水電評估，並應附上估價單之詳細內容以釐清責任歸屬，
    而貴戶要求堪查即付廠商工資，本公司不予認同。」，並檢
    附上述（三）之95年5 月9 日切結書及96年1 月4 日傳真回
    函。因兩造無法達成共識，被上訴人遂向桃園縣政府消保官
    提出申訴，於98年1 月9 日召開協調會，郁家美公司、賀泰
    不動產仲介經紀有限公司均未出席，上訴人詹深泉則以關係
    人身分參加，然先行離席，故協調不成立。
  (五)系爭房屋經原法院會同兩造於98年11月12日至現場勘驗，並
    囑請臺灣營建防水技術協進會鑑定，鑑定結果認漏水原因包
    括「防水層老化或處理不當」、「結構體產生裂縫」、「窗
    框背面之水泥砂漿或填充材填充不確實」，估算修復費用約
    需547,050 元。經原法院函詢該會鑑定人員吳俊仁專業背景
    ，該會以99年3 月l6日台（99）防協會字第019 號函覆其專
    業背景為營建相關修繕工程及建築、土木、橋樑、防水工程
    ，並領有相關專業證照。
五、本件爭點：
  (一)本件請求權是否業已罹於消滅時效？
  (二)本件兩造間是否曾達成和解？
  (三)上訴人是否須負擔出賣人物之瑕疵擔保責任或不完全給付之
    責任？被上訴人得否請求減少價金？或者須依債務不履行規
    定請求上訴人負損害賠償責任？金額為若干？
六、按因可歸責於債務人之事由，致為不完全給付者，債權人得
    依關於給付遲延或給付不能之規定行使其權利，民法第227
    條第1 項定有明文。次按債務不履行之債務人之所以應負損
    害賠償責任，係以有可歸責之事由存在為要件。若債權人已
    證明有債之關係存在，並因債務人不履行債務而受有損害，
    即得請求債務人負債務不履行責任。倘債務人抗辯損害之發
    生為不可歸責於債務人之事由所致，自應由其負舉證責任，
    如未能舉證證明，即不能免責（最高法院97年台上字第1000
    號判決意旨參照）。
  (一)查上訴人委託住商不動產即賀泰不動產仲介經紀有限公司出
    售系爭房地，被上訴人於94年3 月27日與上訴人簽訂系爭買
    賣契約，以452 萬元買受系爭房地，價款已經付清，被上訴
    人指定將系爭房地登記為訴外人辜慶記所有，有不動產買賣
    契約書在卷可稽（原審卷第7 至13頁），兩造不爭執。兩造
    間就系爭房地有買賣契約關係，可以認定。
  (二)次查，系爭房屋為郁家美公司興建，於91年間完工，上訴人
    詹深泉加以增建，再出售予被上訴人。原審囑託臺灣營建防
    水技術協進會就系爭房屋漏水原因及修復費用進行鑑定，鑑
    定結果略以：系爭房屋屋突之女兒牆有防水層破損，天花板
    油漆剝離、鼓起、掉落，牆面有壁癌現象；3 樓樓梯間牆面
    有壁癌現象，樓梯間窗框背填未完全，有裂縫；3 樓房間牆
    面有壁癌現象；2 樓樓梯間牆面有壁癌現象、樓梯間窗框背
    填未完全，有裂縫；2 樓房間有壁癌現象，浴廁有潮濕現象
    ；1 樓天花板有壁癌及滲水現象，樓梯間壁面有壁癌現象，
    地坪有水漬痕跡，陽台天花板有壁癌及滲水現象；有關費用
    概估約為547,050 元，有98年12月21日鑑定報告書在卷可稽
    （原審卷第104 至141 頁）。由上開鑑定結果可知，系爭房
    屋有油漆剝落、鼓起、掉落及壁癌、潮濕、滲水等現象，足
    認系爭房屋確實有漏水瑕疵存在。
  (三)關於是否可歸責於上訴人部分：
    1.再查，關於系爭房屋各處漏水之成因分析，鑑定報告書記
      載略以：「(1)屋突女兒牆防水層破損係因防水層老化致使
      產生龜裂及破損；屋突牆面壁癌現象係因結構體產生裂縫
      ，致使下雨時，水分沿裂縫滲入結構體內，造成結構體內
      部含水量增加，水分進而分解水泥內之鈣、鎂、鉀等鹽類
      並與之反應成氫氧化物，這些氫氧化物由濕氣或水分帶出
      與空氣中之二氧化碳反應後，形成白色膨脹之碳酸鹽結晶
      體（一般稱之為壁癌）。(2)3 樓樓梯間牆面壁癌現象係因
      結構體產生裂縫，致使下雨時，水分沿裂縫滲入結構體內
      ，造成結構體內部含水量增加；3 樓樓梯間窗框部分係因
      窗框背面之水泥砂漿或填充材填充不確實，而造成窗框背
      後的空洞，因此下雨時雨水可能沿窗框縫隙滲入並沿水泥
      砂漿的縫隙滲入後，再流入窗框背面而造成室內窗戶四周
      牆壁滲水現象；3樓房間計3牆面壁癌現象係因結構體產生
      裂縫，致使下雨時，水分沿裂縫滲入結構體內，造成結構
      體內部含水量增加。(3)2 樓樓梯間牆面壁癌現象係結構體
      產生裂縫，致使下雨時，水分沿裂縫滲入結構體內，造成
      結構體內部含水量增加；2 樓樓梯間窗框部分係因窗框背
      面之水泥砂漿或填充材填充不確實，而造成窗框背後的空
      洞，因此下雨時雨水可能沿窗框縫隙滲入並沿水泥砂漿的
      縫隙滲入後，再流入窗框背面而造成室內窗戶四周牆壁滲
      水現象；2 樓房間計3 牆面壁癌現象係因結構體產生裂縫
      ，致使下雨時，水分沿裂縫滲入結構體內，造成結構體內
      部含水量增加；2 樓浴廁潮濕現象係因浴廁防水層老化或
      處理不當致使浴廁使用時，水分沿裂縫滲入結構體內造成
      下方樓板產生壁癌及滲水現象。(4)1 樓天花板即2 樓浴廁
      下方壁癌及滲水現象係因浴廁防水層老化或處理不當致使
      浴廁使用時，水分沿裂縫滲入結構體內，造成結構體內部
      含水量增加；1 樓天花板即2 樓房間1 下方、2 樓房間2
      下方、樓梯間壁面、陽台天花板等處之壁癌現象，係因結
      構體產生裂縫，致使下雨時，水分沿裂縫滲入結構體內，
      造成結構體內部含水量增加。依上開鑑定報告之分析結果
      ，系爭房屋漏水成因可歸納為(1)防水層老化、(2)結構體產
      生裂縫，致使下雨時水分沿裂縫滲入結構體造成結構體內
      部含水量增加而產生壁癌、(3)窗框背面水泥砂漿或填充材
      填充不確實等因素。
    2.兩造不爭執系爭房屋為郁家美公司所興建，於91年間完工
      ，於91年7 月11日核發使用執照，建築地點於觀音鄉○○
      村○ 鄰○○路○ 段539 巷67號等34戶，有桃園縣政府工務
      局使用執照在卷可稽（原審卷第153 頁至反面）。嗣於95
      年5 月9 日，郁家美公司與系爭房地所在社區即蓮花郡社
      區34戶共同推派之代表人朱建錫，就蓮花郡社區房屋漏水
      問題簽訂切結書，委由訴外人力偉工程有限公司就該社區
      進行外牆及窗框防水工程，有切結書、96年1 月4 日朱建
      錫回覆郁家美公司傳真函、蓮花郡全體住戶申訴書在卷可
      稽（原審卷第213 至218 頁），上情兩造亦不爭執。被上
      訴人於原法院檢察署99年度他字第704 號詐欺案中，亦自
      陳整個社區都有漏水跟壁癌情況，只是輕重不一而已等語
      ，有99年5 月28日訊問筆錄可稽（他字卷第107 頁）。由
      上事證可認，郁家美公司興建蓮花郡社區共34戶（含系爭
      房屋），該社區全部之房屋均有外牆、窗框滲水、壁癌之
      瑕疵。
    3.證人吳俊仁即鑑定勘查人員於原審證稱略以：本件經鑑定
      後其漏水原因主要是因為窗框背面有孔隙，及結構體本身
      產生裂縫，及防水層破損，包含女兒牆與浴室，結構體本
      身產生裂縫部分可能跟增建部分有關係，因為增加結構體
      本身的載重，如果是屋主自己所為，此部分必須透過比照
      式的鑑定才能評估等語（原審卷第163 頁至反面）。證人
      吳俊仁於本院證述略稱：「窗框背面之水泥砂漿或填充材
      填充不確實」是於系爭房屋起造完工時即已存在，為施工
      不當；「防水層老化或處理不當」、「結構體產生裂縫」
      之瑕疵何時發生不能肯定，但一般不會在系爭房屋起造完
      工時即已存在，不能確認是否因郁家美公司起造時施工不
      當或使用瑕疵建材所致等語（本院卷第49頁至反面）。依
      證人吳俊仁之證言，系爭房屋結構體產生裂縫部分是否因
      上訴人詹深泉增建導致，尚須經由比照式鑑定才能評估，
      另窗框背面之水泥砂漿或填充材填充不確實，則係於郁家
      美公司起造時即存在。
    4.綜上事證，系爭房屋有滲水、壁癌現象，主要係因防水層
      老化、結構體產生裂縫、窗框背面水泥砂漿或填充材填充
      不確實。其中窗框背面水泥砂漿或填充材填充不確實應屬
      於郁家美公司建造之瑕疵，不可歸責於上訴人；另防水層
      老化應屬房屋本體構造問題；結構體產生裂縫，兩造均稱
      結構體係指整棟房子，且屋頂女兒牆為建商所蓋（本院卷
      第105 頁反面），是系爭房子結構體產生裂縫，亦應屬建
      商蓋屋之瑕疵，不能認系爭房屋有滲水、壁癌等現象，係
      上訴人詹深泉增建所致。上訴人抗辯系爭房屋漏水瑕疵不
      可歸責於伊，可以採信。
  (四)綜上，系爭房屋滲水、壁癌現象等漏水瑕疵不可歸責於上訴
    人，是被上訴人主張依民法第227 條規定，請求上訴人負不
    完全給付之債務不履行責任，即非有據。
七、按買受人應按物之性質，依通常程序從速檢查其所受領之物
    。如發見有應由出賣人負擔保責任之瑕疵時，應即通知出賣
    人。買受人因物有瑕疵，而得解除契約或請求減少價金者，
    其解除權或請求權，於買受人依第356 條規定為通知後6 個
    月間不行使或自物之交付時起經過5 年而消滅；前項關於6
    個月期間之規定，於出賣人故意不告知瑕疵者，不適用之。
    買賣之物，缺少出賣人所保證之品質者，買受人得不解除契
    約或請求減少價金，而請求不履行之損害賠償；出賣人故意
    不告知物之瑕疵者亦同，民法第356 條第1 項、第365 條、
    第360 條定有明文。
  (一)查被上訴人於94年3 月27日與上訴人簽訂系爭買賣契約。證
    人羅世富證稱略以：被上訴人購買房子係由伊於住商不動產
    任職時所仲介，房子當初沒有漏水，買到住約3 、4 個月以
    後，被上訴人有反應漏水，要伊跟上訴人詹深泉談，上訴人
    詹深泉同意修繕完畢，後來剛好建設公司到那邊，建設公司
    表示可以修繕等語（原審卷第148 頁至反面）。依上開證言
    ，可認被上訴人於94年3 月27日簽約買受系爭房屋後約3、4
    個月發現漏水，曾透過仲介即證人羅世富通知上訴人詹深泉
    為實，依民法第365 條第1 項規定，被上訴人應於通知後6
    個月內行使解除權或請求權。惟查，被上訴人於98年2 月3
    日始提起本件訴訟，已逾6 個月期間。
  (二)次查，系爭房屋於91年間完工，上訴人稱伊係於93年6 月中
    旬住至93年底，購買系爭房屋為全新，之前沒人住過等語（
    原法院檢察署99年度他字第704 號詐欺案，第92頁）；上訴
    人於94年3 月27日買賣契約內關於產權調查篇之「建築改良
    物瑕疵情形」項下，就「滲漏水情形及其位置」勾選「無」
    ，有產權調查表在卷可稽（原審卷第51至52頁）。再查，被
    上訴人對於上訴人詹深泉提起詐欺告訴，被上訴人於原法院
    檢察署99年度他字第704 號案99年2 月26日、99年5 月28日
    訊問程序中，自陳略以：伊看過3 、4 次，牆壁沒有水漬，
    伊簽約前去看過幾次，伊有一直在找有無水痕，但沒發現。
    證人羅煥琳於99年5 月28日上開同日訊問程序中證稱略以：
    伊帶很多客戶去看，也有在下雨天去看過，都沒有漏水或壁
    癌的情況等語（他字卷第15至16頁、第107 至108 頁）。證
    人蕭雅玲即被上訴人之胞妹於上開詐欺案件99年8 月2 日訊
    問程序中亦稱：伊去看房子的時候都沒有看到任何水痕（他
    字卷第147 頁）。依上開事證，上訴人於系爭房屋居住約半
    年即出售予被上訴人，被上訴人自陳其於購買系爭房屋之前
    業已看過3 、4 次，未發現水漬或水痕等漏水現象，陪同至
    現場看屋之仲介羅煥琳、被上訴人胞妹蕭雅玲亦無發現任何
    漏水痕跡，足認上訴人無故意不告知瑕疵之情事，是本件並
    無民法第365 條第2 項規定之適用。
  (三)被上訴人主張上訴人93年居住系爭房屋之期間經過4 個颱風
    ，上訴人詹深泉掩飾系爭房屋之水痕、重新粉刷，係故意欺
    瞞上訴人漏水瑕疵等語，提出93年7 月2 日至94年8 月31日
    期間颱風警報7 紙，及入住前後降雨量、電費、水費比較表
    。惟查，上開桃園縣新屋鄉新屋村測站之降雨量，及系爭房
    屋於91年間起即有電費、水費之紀錄，不能逕以推論系爭房
    屋於上訴人居住期間即得發現漏水情形，不能認定上訴人有
    故意不告知系爭房屋漏水瑕疵之情事。
  (四)綜上，上訴人無故意不告知瑕疵之情事，被上訴人主張系爭
    房屋有漏水瑕疵，請求減少價金，其請求權已逾民法第365
    條第1 項規定瑕疵發現後權利行使期間。
八、綜上所述，系爭房屋有漏水瑕疵非可歸責於上訴人，上訴人
    於出賣系爭房屋時無故意不告知瑕疵之情事，是以，被上訴
    人本於物之瑕疵擔保及不完全給付之法律關係，請求上訴人
    賠償修復漏水之費用547,050 元及自擴張聲明狀送達翌日即
    99年8 月14日起至清償日止，按年息5%計算之利息，為無理
    由，不應准許。
九、原審判命上訴人給付547,050 元本息，並為假執行之宣告，
    尚有未洽。上訴意旨指摘原判決不當，求予廢棄改判，為有
    理由。自應由本院予以廢棄改判，如主文第二項所示。
十、本件事證已臻明確，兩造其餘攻擊防禦方法及未經援用之舉
    證，經審酌核與本件判決結果不生影響，不再逐一論述，附
    此敘明。
十一、據上論結，本件上訴為有理由，依民事訴訟法第450 條、
      第78條，判決如主文。
中    華    民    國    100   年    1     月    26    日
                      民事第二庭
                          審判長法  官  吳謙仁
                                法  官  蘇瑞華
                                法  官  李瓊蔭
正本係照原本作成。
不得上訴。
中    華    民    國   100    年    1     月    27    日
                                書記官  王才生